臺灣台中地方法院民事裁定　九十一年度聲字第七八六號
　　聲　請　人　華僑商業銀行股份有限公司清水分公司
　　法定代理人　蘇建勳
　　送達代收人　陳麗琴
　　相　對　人　福元百貨股份有限公司
　　兼法定代理人　丙○○○
　　　　　　　　甲○○
　　　　　　　　乙○○
右當事人間請求返還擔保金事件，聲請人對於本院提存所所為之處分聲明異議，本院
裁定如左：
    主      文
聲請駁回。
訴訟程序費用由聲請人負擔。
    理      由
一、異議意旨略以：聲請人於本院九十一年執取字第一九三四號聲請返還擔保金事件
    ，業經提存所駁回聲請在案。惟查本件於民國九十年五月三十日聲請假扣押裁定
    ，其所保全之金額固為新台幣（以下同）九百九十七萬一千一百八十二元，嗣聲
    請人於九十年五月三十一日即聲請以同一債權金額對相對人發支付命令，經以九
    十年度促字第二九九八三號受理在案。嗣經查相對人對聲請人尚有存款債權，是
    聲請人陸續於九十年六月二十一日、同年月二十六日、二十七日分別主張抵銷共
    計九萬八千五百七十三元，尚欠九百八十七萬二千六百零九元整。嗣上開支付命
    令事件，除相對人乙○○部分異議外，其餘部分均告確定，聲請人遂以相對人乙
    ○○為被告起訴請求清償債務，惟其債務部分已經抵銷，而以起訴時存在之債權
    為請求金額，並經鈞院以九十年度重訴字第九二六號判決確定在案。查提存法第
    十六條第一項第三款：假扣押、假處分所保全之請求，其本案訴訟已獲全部勝訴
    判決或依督促程序之支付命令確定者。其文字解讀重點落在「本案訴訟」，並未
    另外敘明需與本案假扣押保全金額或判決確定金額相符。按「本案訴訟」係指本
    案訴訟事件而言，例如民事損害賠償事件，原告起訴時請求十萬元，訴訟期間賠
    償醫藥費一萬元，法院判決時以實際尚需賠償九萬元而為判決，該判決金額九萬
    元與起訴請求金額十萬元，是分別兩案抑同屬本案訴訟？本件判決理由已詳載異
    議人於訴訟途中依法抵銷相對人之存款，該抵銷之法律行為亦經法院判決理由中
    抵銷合法。法律之判決，除依據法規外，餘依案件之因果變化，作最後之裁判，
    則本件抵銷之債權應涵蓋於本案訴訟，該判決即屬全部勝訴判決應無置疑。為此
    聲明異議云云。
二、按擔保提存之提存人於提存後，有假扣押、假處分所保全之請求，其本案訴訟已
    獲全部勝訴判決或依督促程序之支付命令確定之情形者，得聲請該管法院提存所
    返還提存物，提存法第十六條第一項第三款定有明文。又債權人於擔保提存後，
    如僅就假扣押裁定所保全之請求中部分金額提起本案訴訟而獲勝訴判決，則難謂
    其假扣押裁定所保全之請求已獲全部勝訴判決，核其情形，即與提存法上開規定
    尚有不符，先予敘明。
三、經查聲請人與相對人間因返還借款事件向本院聲請假扣押，其假扣押裁定所保全
    之請求金額為九百九十七萬一千一百八十六元（本院九十年度裁全一字第五七０
    一號裁定），惟聲請人就相對人乙○○部分，因起訴前已分別於九十年六月二十
    一日、二十六日、二十七日先行抵銷相對人之存款債權，聲請人僅就抵銷後之餘
    額即九百八十七萬二千六百零九元提起返還訴訟（九十年度重訴字第九二六號）
    之事實，業經聲請人陳明在卷。查上開聲請人先行扣抵部分，乃於訴訟外自行抵
    銷，而未於訴訟中為實體請求，自無民事訴訟法第四百條第二項所稱抵銷既判力
    適用之效力。從而聲請人所提起前開九十年度重訴字第九二六號訴訟，雖獲判決
    確定，惟上開訴訟，僅屬假扣押保全請求中之一部請求勝訴確定，與其假扣押保
    全之請求已獲全部勝訴判決究屬有間。本院提存所以上揭聲請不合法，而為駁回
    聲請之處分，洵屬有據。聲請人聲明異議，並無理由，應予駁回。
四、依民事訴訟法第九十五條、第七十八條，裁定如主文。
中　　　華　　　民　　　國　　九十一　　年　　　九　　　月　　二十三　　日
                                臺灣台中地方法院民事第四庭
~B法　　　官　王有民
右正本證明與原本無異
如不服本裁定應於送達後十日內向本院提出抗告狀，並應繳納抗告費新台幣四十五元。
中　　　華　　　民　　　國　　九十一　　年　　　九　　　月　　二十三　　日
~B法院書記官　詹貴珍
